臺灣高等法院臺南分院刑事裁定　　　96年度交抗字第42號
抗　告　人
即受處分人　甲○○
上列抗告人因違反道路交通管理處罰條例案件，不服臺灣臺南地
方法院中華民國96年1月8日所為裁定（95年度交聲字第798號）
，提起抗告，本院裁定如下：
    主  文
抗告駁回。
    理  由
一、本件抗告意旨略以：抗告人居住台南市東區，案發當日下午
    5時從台南縣仁德鄉○○路○段541-2號下班，約30分鐘車程
    到達台南市○區○○路550巷之聖功會幼稚園接兒子放學，
    此生活習慣該幼稚園園長及陳老師可證明。又抗告人騎「案
    發車牌」之機車接兒子放學，即已將近17時40分，絕無可能
    於17時45分再騎往「案發地點」（永康市○○路與中央路口
    依一般車程約需30分鐘以上），且載同兒子亦不可能高速行
    駛。再者，案發當日晚間（約18時至18時30分）即搭友人郭
    美連之汽車前往「特易購」量販店用餐及購物，有當日發票
    及郭美連書立證明書可資證明。末查，永康市○○路與中央
    路皆為30米道路，案發當時為下班時間，車流異常頻繁，在
    30米以外地方目視UOL-032號車牌，其發生錯誤的機會亦非
    不可能發生（U字易於混淆）。爰依法提起抗告，請將原裁
    定撤銷云云。
二、按本件抗告人之違規行為發生於95年5月12日，係在94年12
    月28日修正公布，並於95年7月1日施行之道路交通管理處罰
    條例第48條、第63條規定之前；而行政罰法係94年2月5日以
    華總一義字第09400016841號命令公布，依該法第46條規定
    ，自95年2月5日開始施行；依行政罰法第5條規定：「行為
    後法律或自治條例有變更者，適用行政機關最初裁處時之法
    律或自治條例。但裁處前之法律或自治條例有利於受處罰者
    ，適用最有利於受處罰者之規定。」自應以行政機關「最初
    裁處時」為法律適用之依據。從而本件原處分機關為裁決時
    係95年7月27日，比較修法前後道路交通管理處罰條例第48
    條、第63條之處罰規定並未修正，僅將第48條罰鍰單位由銀
    元變更為新台幣，修正後之規定並無不利於抗告人，有關裁
    處法律之適用，自應依94年12月28日修正公布，並於95年7
    月1日施行後道路交通管理處罰條例第48條、第63條規定予
    以處理，始符法旨，合先敘明。又按不依標誌、標線、號誌
    指示，處新台幣（下同）六百元以上一千八百元以下罰鍰，
    並記違規點數一點，道路交通管理處罰條例第48條第1項第2
    款、第63條第1項第1款分別定有明文。
三、經查本件抗告人所有之UOL-032號機車，於95年5月12日17時
    45分行經台南縣永康市○○路與中華路，未依規定兩段式左
    轉之事實，有卷附臺南縣警察局南縣警交字第M00000000號
    舉發違反道路交通管理事件通知單可稽。抗告人雖以其未駕
    駛UOL-032號機車於上揭時地未依規定兩段式左轉等詞置辯
    ，惟查：
  (一)交通警察製單舉發違反道路交通管理處罰條例所列之違規事
    實，本質上為行政處分，係公務員基於職務上之權力，依法
    就特定之具體事件所為之具公法上效果之單方面行政行為，
    基於公務員為公法上行為具有公信力之原則，該行政行為當
    可被推定為真正，其據以依法處分之事實認定亦為正確無誤
    。本此公信原則，乃立法者賦予行政機關制定違反道路交通
    事件統一裁罰標準及處理細則，使執勤警員得當機處分以達
    其維護交通秩序、安全之行政目的。再按執行交通勤務警察
    依法律規定製單舉發違反道路交通管理處罰條例所列之違規
    事實，並由公路主管機關加以處罰，即係行政處分，受處分
    人不服公路主管機關所為之處罰，依道路交通管理處罰條例
    第87條之規定聲明異議及抗告，自屬行政救濟程序，其舉證
    責任分配，應採民事訴訟上舉證責任分配原則，87年10月28
    日修正公布之行政訴訟法第136條同揭此旨，而明文規定準
    用民事訴訟法第277條舉證責任分配之原則。
  (二)本件證人王家明即舉發本件違規之員警於原審調查時證稱：
    「（本件是否你舉發，情形如何？〈提示舉發單並告以要旨
    〉）是我告發的，異議人是違規未兩段式左轉，還有不服稽
    查。」、「（違規的行為人是否在場的甲○○小姐？）因為
    當時戴安全帽，我們的重點是在記車牌，所以對騎車騎士沒
    有特別印象，是不是在庭的異議人我無法辨識。」、「（當
    時舉發違規的機車確實是UOL-032？）是的。」、「（有無
    誤記的可能？）不可能。我當天負責記下三位機車騎士，只
    有這位異議人異議。且當天我離在庭的異議人很近，紀錄車
    號的距離大約二十公尺左右，因為異議人是從我的前面騎過
    去。」等語（原審卷第22至23頁），核與證人王家明95年5
    月12日19時執勤完畢返回派出所後，即行填載工作記錄簿略
    謂：於17時45分、18時、18時20分，各機車騎士UOL-032、N
    HG-208、L8G-851因違規兩段式左轉後鳴笛未依規定停止並
    逃逸拒查等情大致相符，亦有台南縣警察局永康分局95年12
    月25日南縣永警偵字第0950024482號函附該分局大橋派出所
    95年5月12日員警工作紀錄簿一紙附卷可稽；是以製單之員
    警王家明為依法執行勤務，與抗告人毫無怨懟，衡情當無自
    陷偽證罪而構詞誣賴抗告人之理，在查無積極證據足以證明
    證人上開證述係屬虛偽之情形下，其所為之舉發，自應受到
    合法、正確之推定。
  (三)又按員警當場不能或不宜攔截製單舉發者，得逕行舉發，而
    逕行舉發，應記明車輛牌照號碼、車型等可資辨明之資料，
    以汽車所有人為被通知人製單舉發，為道路交通管理處罰條
    例第7-2條第1項、第4項所明定；而受舉發違反道路交通管
    理事件之受處罰人，認為受舉發之違規行為應歸責他人者，
    應於舉發違反道路交通管理事件通知單應到案日期前，檢附
    相關證據及應歸責人相關證明文件，向處罰機關告知應歸責
    人，處罰機關應即另行通知應歸責人到案依法處理，逾期未
    依規定辦理者，仍依本條例各該違反條款規定處罰，亦為道
    路交通管理處罰條例第85條第1項所明文。是以本件抗告人
    需提出確實事證以證明其本人及其他第三人未於上揭時地騎
    乘UOL-032號機車有違規之情節，始可免於裁罰。然而抗告
    意旨所提之事證業於原審提出且經審酌，其無非係以抗告人
    之騎車習慣、生活作習及違規行為發生時點後與友人前往量
    販店購物之行程推論抗告人未於上揭時地騎乘UOL-032號機
    車違規，但仍無法確實證明抗告人或其他第三人未於95年5
    月12日「17時45分」之時間騎乘UOL-032號機車於永康市○
    ○路與中華路口違規，本院自難以此推論而否認員警合法、
    正確之舉發，是故抗告人所辯仍難採信。
四、綜上所述，本件抗告人之交通違規事實既可認定。原處分機
    關依據道路交通管理處罰條例第48條第1項第2款、第63條第
    1項第1款裁處抗告人罰鍰600元，並記違規點數1點，原審法
    院以該裁罰核無不當或違法，將抗告人之聲明異議予以駁回
    ，本院經核尚無不當。抗告人之抗告為無理由，應予駁回。
五、據上論結，應依道路交通案件處理辦法第26條，刑事訴訟法
    第412條，裁定如主文。
中　　華　　民　　國　　96　　年　　4 　　月　　19　　日
                  刑事第四庭    審判長法　官 吳志誠
                                      法　官 陳珍如
                                      法　官 羅心芳
以上正本證明與原本無異。
不得再抗告。
　　　　　　　　　　　　　　　　　　　書記官 蔡振豐
中　　華　　民　　國　　96　　年　　4　　月　　 20　　日
